【裁判字號】    98,上訴,2893
【裁判日期】    980917
【裁判案由】    違反槍砲彈藥刀械管制條例
【裁判全文】
臺灣高等法院刑事判決                98年度上訴字第2893號
上  訴  人
即  被  告  甲○○
選任辯護人  曾昭牟律師
上列上訴人因違反槍砲彈藥刀械管制條例案件，不服臺灣桃園地
方法院98年度訴字第86號，中華民國98年5 月21日第一審判決（
起訴案號：臺灣桃園地方法院檢察署97年度偵字第444 號），提
起上訴，本院判決如下：
    主  文
原判決撤銷。
甲○○未經許可，持有空氣槍，處有期徒刑壹年捌月，併科罰金
新臺幣參萬元，罰金如易服勞役，以新臺幣壹仟元折算壹日。扣
案含瞄準器之空氣槍壹支（獲案後槍枝管制編號為：00000
00000號）及鉛彈參盒均沒收。
    事  實
一、甲○○明知具有殺傷力之空氣槍係屬違禁物，未經許可，不
    得非法持有，惟其仍基於持有具殺傷力空氣槍之犯意，於民
    國九十六年農曆年過年前後某日，在臺北市西門町獅子林大
    樓附近某BB槍店內，以新臺幣（下同）一萬五千元之代價，
    向該槍店之真實姓名年籍不詳成年男子購入西班牙GAMO廠製
    SHADOW六四○型槍號為○四─一C ─二四二七九○─○五號
    之具有殺傷力之空氣槍ㄧ支（獲案後槍枝管制編號：000
    0000000號）及其上瞄準器（約四千元）後，將該支
    空氣槍置放於甲○○所經營位於桃園縣龜山鄉○○路○段四
    七六號（起訴書誤載為四七二號，而員警搜索四七六號二樓
    鐵皮屋係得甲○○同意行之）之羅濱檳榔攤二樓鐵皮屋內而
    非法持有之。嗣於九十六年十二月十七日上午十一時許，經
    臺北縣政府警察局永和分局員警持原審法院核發之搜索票至
    甲○○上開檳榔攤實施搜索，扣得上開具殺傷力含瞄準器之
    空氣槍一支（共扣得空氣槍二支，獲案後槍枝管制編號分為
    ：0000000000號、0000000000號，其
    中獲案後槍枝管制編號為：0000000000號，認係
    氣動式槍枝，以外接高壓鋼瓶內氣體為發射動力，欠缺槍管
    ，無法發射彈丸，認不具殺傷力）、其所有供本件持有槍枝
    犯行所用之鉛彈三盒及其所有與本案無關之鋼珠二瓶而查獲
    。
二、案經臺北縣政府警察局永和分局報請臺灣桃園地方法院檢察
    署檢察官偵查起訴。
    理  由
一、按傳聞法則之重要理論依據，在於傳聞證據未經當事人之反
    對詰問予以核實，乃予排斥，惟若當事人已放棄對原供述人
    之反對詰問權，於法院審判時表明同意該等傳聞證據可作為
    證據，基於證據資料愈豐富，愈有助於真實發現之理念，並
    貫徹刑事訴訟法修法加重當事人進行主義之精神，確認當事
    人對於證據能力有處分權之制度，傳聞證據經當事人同意做
    為證據，法院認為適當者，亦得為證據。另當事人於調查證
    據時，對於傳聞證據表示「沒有意見」，而未於言詞辯論終
    結前聲明異議，應視為已有將該等傳聞證據採為證據之同意
    ，此刑事訴訟法第一百五十九條之五定有明文。本案被告甲
    ○○及辯護人於原審及本院審理程序中已表示對卷內人證、
    書證、物證之證據能力均無意見，法院審理時，被告及辯護
    人對被告以外之人於審判外之陳述之證據能力並未表示意見
    ，迄本院言詞辯論終結前，被告及辯護人亦未爭執本案證據
    之證據能力，依刑事訴訟法第一百五十九條之五第二項之規
    定，應視為被告及辯護人已同意本案相關之傳聞證據均可做
    為證據，本院斟酌本案卷內之證據並非非法取得，亦無證明
    力明顯過低之情形，且經本院於審判期日依法進行證據之調
    查、辯論，被告於訴訟上之程序權，已受保障，前揭各該證
    據，均得採為證據。至員警搜索四七六號二樓鐵皮屋係徵得
    被告同意行之，亦無違法搜索之問題可言。
二、訊據上訴人即被告甲○○固坦承有於上揭時地購入扣案之具
    有殺傷力空氣槍並置放於其經營之羅濱檳榔攤二樓等情，惟
    矢口否認有何持有具有殺傷力之空氣槍之犯行，並辯稱：伊
    購入扣案之槍枝時外包裝有海關之通關條及大安分局之號碼
    條，所以伊認為是合法，且伊不知扣案之空氣槍有殺傷力，
    否則豈會主動引領員警上樓至非搜索地點實施搜索云云，被
    告之辯護人則辯稱：扣案之空氣槍原廠出廠時已具有殺傷力
    ，非被告改造云云。惟查：
  (一)被告於九十六年農曆年過年前後某日，在臺北市西門町獅子
    林大樓附近某BB槍店內，以一萬五千元之代價，向該槍店之
    不詳人購入西班牙GAMO廠製SHADOW六四○型槍號為○四─一
    C ─二四二七九○─○五號之長槍型空氣槍ㄧ支（獲案後槍
    枝管制編號：0000000000號），並將該長槍型空
    氣槍置放於被告所經營之上開羅濱檳榔攤二樓鐵皮屋內，而
    於九十六年十二月十七日上午十一時許，經臺北縣政府警察
    局永和分局持搜索票在上揭檳榔攤二樓鐵皮屋查獲扣案之槍
    枝二支、鋼珠二瓶及鉛彈三盒等情，有臺灣桃園地方法院搜
    索票、臺北縣政府警察局永和分局扣押筆錄、扣押物品目錄
    表、現場照片七張等件在卷可按，且為被告所不否認，並有
    空氣槍二支、鋼珠二瓶及鉛彈三盒扣案可佐，而扣案之槍枝
    經內政部警政署刑事警察局（下稱刑事警察局）鑑定，鑑定
    人員以性能檢視法、動能測試法鑑驗後鑑驗結果：一、送鑑
    長槍二支，鑑定情形如下：(一)壹支（槍枝管制編號0000
    000000號），認係口徑四點五mm空氣槍，為西班牙GA
    MO廠製SHADOW六四○型，槍號為○四─一C ─二四二七九○
    ─○五，以彈簧帶動活塞壓縮氣體為發射動力，經以金屬彈
    丸測試三次，其中彈丸（直徑四點五五mm、重量○點五六g
    ）最大發射速度為一百六十七公尺／秒，計算其動能為七點
    八焦耳，換算其單位面積動能為四十九焦耳／平方公分。(二)
    壹支（槍枝管制編號0000000000號），認係氣體
    動力式槍枝，以外接高壓鋼瓶內氣體為發射動力，欠缺槍管
    ，無法發射彈丸，認不具殺傷力。殺傷力之相關數據：二、
    殺傷力之相關數據：(一)依日本科學警察之研究結果，彈丸單
    位面積動能達二十焦耳／平方公分，則足以穿入人體皮肉層
    。(二)本局對活豬作射擊測試結果，彈丸單位面積動能達二十
    四焦耳／平方公分，則足以穿入豬隻皮肉層等語，有內政部
    警政署九十七年一月二十四日刑鑑字第○九六○一九三一三
    九號槍彈鑑定書一份在卷可按（見上開偵卷第四九頁至第五
    三頁）。是上開扣案之長槍型空氣槍一支（獲案後槍枝管制
    編號：000000000號），具有殺傷力之事實，應堪
    認定。足認被告確有於上揭時地購入上開扣案之長槍型空氣
    槍，且扣案之長槍型空氣槍一支（獲案後槍枝管制編號：0
    00000000號），具有殺傷力等情，堪以認定。
  (二)被告固以前情置辯，然扣案之長槍型空氣槍出廠時具有殺傷
    力一節，有卷附西班牙GAMO廠製SHADOW六四○槍枝網頁資料
    可稽（見上開偵卷第八二頁至第八四頁），並經證人即本件
    鑑定槍枝之鑑識人員丙○○於原審審理時具結證稱：偵卷第
    八二頁至第八三頁西班牙GAMO廠製SHADOW六四○網頁上下載
    之資訊與本件鑑定之槍枝就型號來看是同一款槍枝，而網頁
    上六四○FT／S 是指彈丸出槍口的初始速度為每秒二百公尺
    ，FT是指feet，S 是指每秒，所以上開二個數字及英文字母
    所代表之意思是指GAMO廠製SHADOW六四○槍枝彈丸出槍口的
    初始速度約為每秒二百公尺，經伊當庭試算結果每秒二百公
    尺換算成單位面積動能為七十焦耳／平方公分，依該網頁資
    料顯示西班牙GAMO廠製SHADOW六四○槍枝依我國法規已具有
    殺傷力等語明確（見原審卷第一八頁至第一九頁），足見扣
    案之長槍型空氣槍於西班牙原廠出廠時已具有殺傷力無訛。
  (三)證人乙○○於原審審理時證述：臺灣的空氣槍都是從香港的
    玩具代理商進口的，包含個人及店家，因國外的空氣槍大多
    數都動能較高，不符合臺灣的法律規定，所以西班牙GAMO廠
    進口到香港的槍枝都是有降速，就是將單位面積動能降到十
    五焦耳／平方公分以下，這就是屬於港版的空氣槍，臺灣的
    個人或店家會向香港的玩具代理商進貨，伊於九十五年十月
    進口之西班牙GAMO廠空氣槍是向香港玩具商購入，購入後並
    未經過改造或變造等語（見原審卷第二四頁至第三○頁、第
    五二頁），堪認臺灣現今市面上之空氣槍均係先在香港降低
    單位面積動能以符合我國法令之規定後，始進口至臺灣。而
    扣案之長槍型空氣槍於九十五年十月十七日進口時，已經財
    政部臺北關稅局臺北支局移送臺北市政府警察局大安分局（
    下稱大安分局），再由該分局送交刑事警察局鑑定，而稽之
    該刑事警察局所出具之九十五年十一月十日刑鑑字第○九五
    ○一五九一四七號槍彈鑑定書內容，其鑑定結果為該支空氣
    槍單位面積動能小於十焦耳／平方公分，而未具殺傷力，此
    部分亦與證人乙○○證述情節相符。
  (四)又被告購入扣案之長槍型空氣槍，經證人丙○○分別以性能
    檢視法及動能測試法鑑定，鑑定結果具有殺傷力，除經證人
    丙○○證述明確外，並有內政部警政署九十七年一月二十四
    日刑鑑字第○九六○一九三一三九號槍彈鑑定書一份在卷可
    稽（見上開偵卷第四九頁至第五三頁），然依證人鄧巧鳳於
    原審審理時證述：本件空氣槍是以彈簧帶動活塞壓縮氣體作
    為動力來源，除槍枝有特殊的障礙需要排除，否則伊不會拆
    解槍枝機械結構，而僅做槍枝現狀試射，因此沒有辦法研判
    彈簧帶動活塞是否有改造或變造的情形，況且，由於伊對槍
    枝的原始狀態不是很清楚，加上槍枝種類多，所以若是槍枝
    沒有明確改造情形，伊就無法明確認定槍枝是否有經過改造
    ，是本件鑑定之有殺傷力之空氣槍，伊亦無法明確看出是否
    經過改造，本局九十五年十一月十日的槍彈鑑定書，鑑定結
    果二槍枝管制編號0000000000號這把槍，當時就
    這把槍的鑑定結果單位面積動能分別為九點○八、九點○八
    、九點三二焦耳／平方公分，為何與伊鑑定出之上開槍枝單
    位面積動能相距這麼大，因伊僅就本件送鑑槍枝的現狀做鑑
    定，所以伊不清楚。但如果更換不同簧力的彈簧，會改變初
    速，有可能在這把槍在進口當時要符合我國法令的規定，裝
    有簧力較小的彈簧以致於槍枝的彈丸出槍口的初始速度較慢
    使槍枝符合法令要求，以致使第一次的鑑定結果未具殺傷力
    ，嗣後進口後經過輕易的變更，如：彈簧更換為簧力較大的
    彈簧致使初速較快，而使得槍枝具有較高的殺傷力等語（見
    原審卷第一六頁至第二三頁），是本件扣案具有殺傷力之長
    槍型空氣槍於進口至臺灣時既不具殺傷力，已如前述，惟考
    之證人丙○○之證述亦無法確認被告有改造或變造之情形，
    依罪證有疑利於被告之原則，應認被告於購入上開長槍型空
    氣槍時，該槍枝即已經改造或變造而具有殺傷力。
  (五)再被告於本院審理時供稱：（購得槍枝的金額？）扣案之槍
    是一萬五，上面還有一個瞄準器約四千元左右，總共花了約
    二萬元上下云云（見本院審判程序筆錄第六頁），是被告就
    本件扣案長槍型空氣槍購入價格如前，應堪認定。則被告於
    原審供稱：伊於九十六年二月以二萬元在臺北市獅子林大樓
    購入該槍云云（見審訴卷第二五頁），及其於警詢時供稱：
    扣案之空氣槍是伊於九十六年間到臺北市○○街一家模型槍
    店以二萬元購得云云（見上開偵卷第一六頁），又於同日偵
    查中供稱：扣案之空氣槍是伊在臺北市○○街一家模型店以
    二萬元購入云云（見上開偵卷第三五頁），無論價格、地點
    均尚屬相近，其所供扣案之槍是一萬五，上面還有一個瞄準
    器約四千元，可以採信。因此，被告於偵查中改稱：扣案之
    空氣槍是伊於九十六年過年前後，在臺北獅子林玩具槍店以
    五萬二千元購入云云（見上開偵卷第五六頁），應係筆錄誤
    載所致。另被告又辯稱該槍枝之包裝有海關之通關條及大安
    分局之號碼條，伊認為是合法，不知有殺傷力云云，惟查該
    大安分局之953096號條碼（見上開偵卷第六十頁），經該分
    局函稱該標籤953096係其將獲案空氣長槍送刑事警察局鑑識
    科物理組對於包裝盒外之識別號，鑑定後無論是否具有殺傷
    力，均會於槍柄、槍身（管）再貼有槍枝管制編號；並非被
    告於詢問筆錄所稱，係本分局核發許可販賣之標籤，亦有該
    分局九十七年三月二十四日北市警安分刑字第 09730886800
    號函在卷（見上開偵卷第六十七頁）可稽，是被告上開所辯
    ，已非可採。此外，被告為臺北市射擊協會之永久會員，於
    八十六年九月七日入會，進入射擊協會近二十年等情，有臺
    北市射擊協會永久會員卡附卷（見上開偵卷第九五頁）可按
    ，此亦為被告供承在卷（見原審卷第五七頁），是被告對於
    不能非法持有槍枝、何種槍枝具有殺傷力及槍枝實際射擊情
    形等事，應較其他一般人具有足夠之常識及知識並應有相當
    程度之認識，而觀之卷附海關通關之條碼及大安分局之標籤
    ，該條碼及大安分局標籤上僅載明阿拉伯數字及單位名稱，
    並無其他文字足資使人相信包裝內之物品為經過上開單位核
    准得予販賣之槍枝。再者，被告擔任射擊協會之會員多年，
    對於我國管制槍枝及使用槍枝之法令，應有所認識，而稽之
    卷附槍彈使用許可及管理作業規定第三條之規定，該條對於
    射擊會管理領用槍彈已有特別規定，被告既為射擊協會會員
    ，實難諉為不知，因此，被告自對於警察機關槍彈之保管、
    領用、鑑定等實務，有所認識，是被告僅以槍枝之包裝有海
    關之通關條及大安分局之號碼條而認為是合法云云，委不足
    採。又扣案之長槍型空氣槍係以鉛彈作彈丸，具有相當的動
    能，持之射人，可造成相當的殺傷力甚明，此與玩具槍僅以
    撞針推動，以BB彈作為彈丸，不易造成人身傷害，截然有別
    。況且，被告亦供稱本件扣案之長槍型空氣槍係伊持以練習
    用等語，則被告並非未曾使用該長槍型空氣槍，而以被告多
    年射擊經驗，適足以判斷該空氣槍所射擊出之鉛彈具殺傷力
    。被告及辯護人辯稱不知有殺傷力云云，顯係畏罪卸責之詞
    ，不足採信。又同意警方搜索，亦不能因此即推認被告不知
    該扣案之長槍型空氣槍具有殺傷力。
  (六)綜上，本件被告及其辯護人所辯，不足採信，被告前揭犯行
    ，事證明確，應依法論科。
三、按槍砲彈藥刀械管制條例第四條所稱之槍砲、彈藥，依同條
    例第五條之規定，非經中央主管機關許可，不得製造、販賣
    、運輸、轉讓、出租、出借、持有、寄藏或陳列。而本件扣
    案之槍枝，經鑑定係具殺傷力之空氣槍，屬槍砲彈藥刀械管
    制條例第四條第一項第一款所規定之「空氣槍」。核被告所
    為，係犯槍砲彈藥刀械管制條例第八條第四項之未經許可持
    有空氣槍罪。被告自九十六年農曆年過年前後某日取得上開
    長槍型空氣槍起至九十六年十二月十七日上午十一時許經警
    查獲時為止持有空氣槍，均屬持有行為之繼續，應論以一罪
    。又衡酌被告未經許可持有槍枝之行為固無足取，然其所持
    有之時間非長，且僅因其為台北市射擊協會之會員，囿於平
    日以管制之合法槍枝在頂福靶場練習時間有限（其持有頂福
    靶場槍彈庫會員槍枝提領卡影本見審訴卷第三六頁），為進
    行穩定性訓練乃購買該空氣槍增加練習機會，非持以供其他
    犯罪之用，尚未造成實害，扣案空氣槍試射之發射動能僅超
    出二十焦耳／平方公分些許，觀其犯罪情節尚屬輕微，而其
    所犯之罪法定本刑與其犯罪情節相較，客觀上足以引起一般
    同情，顯有堪資憫恕之處，因而認縱處以法定最低刑度猶嫌
    過重，乃依刑法第五十九條之規定，減輕其刑。
四、原審以被告犯罪事證明確，予以論罪科刑，固非無見。惟查
    ：刑事審判旨在實現刑罰權之分配正義，法院對有罪被告之
    科刑，應符合罪刑相當之原則，使輕重得宜，罰當其罪，以
    契合社會之法律感情，此所以刑法第57條明定科刑時應審酌
    一切情狀，尤應注意該條所列10款事項以為科刑輕重之標準
    ，並於同法第59條賦予法院（法官）以裁量權，如認「犯罪
    之情狀可憫恕者，得酌量減輕其刑」。本件被告犯罪情狀有
    如上可堪憫恕者，原審未酌量減輕其刑，稍嫌苛酷，不符罪
    刑相當之原則，被告上訴意旨否認犯罪，雖為無理由，惟原
    判決既有上開可議，仍屬不可維持，自應由本院將原判決撤
    銷改判，爰審酌被告值此槍彈氾濫之際，非法持有具殺傷力
    之空氣槍，對於社會治安潛藏危險，並衡酌其持有空氣槍數
    量僅一支，所持有之時間非長，且僅因其為台北市射擊協會
    之會員，囿於平日以管制之合法槍枝在頂福靶場練習時間有
    限，為進行穩定性訓練乃購買該空氣槍增加練習機會，非持
    以供其他犯罪之用，尚未造成實害，扣案空氣槍試射之發射
    動能僅超出二十焦耳／平方公分些許，其犯罪情節尚屬輕微
    ，兼衡被告犯後否認犯行，尚無悔意等一切情狀，量處如主
    文第二項所示之刑，並就併科罰金之部分，諭知易服勞役之
    折算標準。扣案之長槍型空氣槍一支（獲案後槍枝管制編號
    為：000000000號，而其上瞄準器因與空氣槍緊密
    結合發揮準確發射功能，已與上開槍枝結合為一體），業經
    鑑定具有殺傷力，已詳如前述，自屬違禁物，應依刑法第三
    十八條第一項第一款之規定宣告沒收。另扣案之鉛彈三盒，
    雖非違禁物，但與上開槍枝結合發射，應認屬供犯罪所用之
    物，且均屬被告所有，應依刑法第三十八條第一項第二款，
    併予宣告沒收。至扣案之鋼珠二瓶，均非違禁物，並無證據
    證明具殺傷力，雖均屬被告所有之物，惟非供本件犯罪所用
    之物，且非違禁物，爰不併予宣告沒收，附此敘明。
據上論斷，應依刑事訴訟法第369條第1項前段、第364條、第299
條第1項前段，槍砲彈藥刀械管制條例第8條第4 項，刑法第11條
前段、第59條、第42條第3項前段、第38條第1項第1款、第2款，
判決如主文。
本案經檢察官陳玉珍到庭執行職務。
中    華    民    國    98    年    9     月    17    日
                  刑事第十庭審判長法  官  楊炳禎
                                  法  官  李春地
                                  法  官  陳春秋
以上正本證明與原本無異。
如不服本判決，應於收受送達後10日內向本院提出上訴書狀，其
未敘述上訴之理由者並得於提起上訴後10日內向本院補提理由書
（均須按他造當事人之人數附繕本）「切勿逕送上級法院」。
                                  書記官  李家敏
中    華    民    國    98    年    9     月    18    日
附錄：本案論罪科刑法條全文
槍砲彈藥刀械管制條例第8 條規定：
未經許可，製造、販賣或運輸鋼筆槍、瓦斯槍、麻醉槍、獵槍、
空氣槍或第4 條第1 項第1 款所定其他可發射金屬或子彈具有殺
傷力之各式槍砲者，處無期徒刑或5 年以上有期徒刑，併科新臺
幣1 千萬元以下罰金。
未經許可，轉讓、出租或出借前項所列槍枝者，處5 年以上有期
徒刑，併科新臺幣1 千萬元以下罰金。
意圖供自己或他人犯罪之用，而犯前二項之罪者，處無期徒刑或
7年 以上有期徒刑，併科新臺幣1 千萬元以下罰金。
未經許可，持有、寄藏或意圖販賣而陳列第1 項所列槍枝者，處
3 年以上10年以下有期徒刑，併科新臺幣700 萬元以下罰金。
第1 項至第3 項之未遂犯罰之。


司法院資訊處製作；財團法人民間司法改革基金會備份。
